臺灣橋頭地方法院民事判決
                                      110年度訴字第963號
原      告  陳國基  

被      告  邱在    

            邱月春  

            邱婉婷  

            邱月娥  


兼  共  同
訴訟代理人  邱黃貴美

上列當事人間請求返還借款事件，經臺灣高雄地方法院移送前來
（110年度補字第62號），本院於民國111年7月13日言詞辯論終
結，判決如下：
    主  文
一、被告應於繼承被繼承人邱老枝之遺產範圍內連帶給付原告新
    臺幣55萬元。　　
二、訴訟費用由被告連帶負擔。
三、本判決於原告以新臺幣18萬元為被告供擔保後，得假執行；
    但被告以新臺幣55萬元為原告預供擔保，得免為假執行。
    事實及理由
一、原告主張：被告之被繼承人邱老枝於民國84年3月8日，向訴
    外人即邱老枝之胞姊李邱金裡借款新臺幣（下同）55萬元（
    下稱系爭借款），並以邱老枝所有坐落高雄市○○區○○段000
    地號土地及其上同段933建號建物即門牌號碼高雄市○○區○○
    路00巷00號房屋（應有部分均為2分之1 ，下合稱系爭房地
    ）設定擔保債權額60萬元之本金最高限額抵押權予李邱金裡
    （下稱系爭抵押權），雙方約定系爭借款之清償期為86年3
    月7日。李邱金裡自98年間起，多次催討邱老枝返還系爭借
    款，邱老枝並未否認債務，僅表示其無資力返還，實已承認
    債務。嗣邱老枝於107年1月22日死亡，被告繼承系爭房地後
    ，李邱金裡向本院聲請拍賣系爭不動產，經本院以107年度
    司拍字第191號民事裁定准許（下稱系爭裁定），李邱金裡
    復於107年10月4日將系爭借款債權及系爭抵押權讓與原告，
    原告乃持系爭裁定及確定證明書，聲請對系爭房地強制執行
    ，經本院以107年度司執字第56670號強制執行事件（下稱系
    爭執行事件）受理。被告等人以邱黃貴美為代表於108 年4
    月間，在系爭執行事件執行期間具狀表明願清償系爭借款，
    並於108年9月下旬，向李邱金裡及其代理人表示有清償系爭
    借款之意，被告已承認債務而拋棄其等時效利益，不得再為
    時效抗辯。為此，爰依系爭借款、債權讓與及繼承法律關係
    ，提起本件訴訟等語，並聲明：㈠被告應於繼承被繼承人邱
    老枝之遺產範圍內連帶給付原告55萬元。㈡願供擔保，請准
    宣告假執行。
二、被告則以：李邱金裡未曾向邱老枝請求清償系爭借款，被告
    繼承系爭房地後，曾向當鋪借款欲清償積欠李邱金裡之債務
    ，惟李邱金裡告知其已將債權轉賣。嗣原告聲請強制執行，
    查封系爭房地，被告為保留繼承所得之系爭房地，曾於108
    年4月8日、同年月11日、同年9月17日表示願償還系爭借款
    ，惟遭原告拒絕，且被告當時尚不知系爭借款時效已完成，
    不生承認債務而拋棄時效利益之效力。被告係於108 年9 月
    30日經律師告知，始知系爭借款債權時效已完成，被告得拒
    絕給付等語，資為抗辯，並聲明：㈠原告之訴駁回。㈡願供擔
    保，請准宣告免為假執行。
三、兩造不爭執之事項：
  ㈠邱老枝於84年3月8日向李邱金裡借款55萬元，約定清償期為8
    6年3月7日，並以系爭房地設定系爭抵押權予李邱金裡。
  ㈡邱老枝於107年1月22日死亡，被告為其繼承人。
  ㈢李邱金裡以被告尚未清償系爭借款為由，向本院聲請拍賣系
    爭房地，本院以系爭裁定准予拍賣。嗣李邱金裡於107年10
    月4 日將系爭借款債權及系爭抵押權讓與原告。原告持系爭
    裁定對被告聲請就系爭房地強制執行，本院以系爭執行事件
    受理。
  ㈣邱黃貴美於108年4月8日在系爭執行事件具狀陳報：「陳報人
    先生邱老枝向原債權人李邱金裡借款為55萬元，抵押設定金
    額為60萬元，陳情以借款55萬算年利率5%5 年為合理……陳報
    人邱黃貴美請求依實借金額55萬追算年利率5%的前5 年和執
    行費為合理……」；同年月11日具狀陳報：「……希望以債務人
    邱老枝的原始借款55萬元來清償債款或原始借款55萬元查封
    拍賣後的清償金額……故請求依先生邱老枝原始借款清償債款
    ……」；同年9月17日具狀陳報：「邱黃貴美有誠意清償繼承
    債務……邱老枝向原債權人李邱金裡借款55萬元，而不是借款
    60萬元……」等語。
  ㈤邱黃貴美前就系爭執行事件提起債務人異議之訴，經本院以1
    09 年度訴字第253號判決系爭執行事件之強制執行程序應予
    撤銷，復經臺灣高等法院高雄分院以109年度上易字第217 
    號判決上訴駁回確定（下稱系爭前案）。
四、本院之判斷：
  ㈠按法院於確定判決理由中，對訴訟標的以外當事人所主張或
    抗辯之重要爭點，本於兩造辯論所為之判斷結果，除有顯然
    違背法令，或當事人提出新訴訟資料足以推翻原判斷之情形
    外，於同一當事人間，就與該重要爭點有關之他訴訟，不得
    再為相反之主張，法院亦不得作相異之判斷，此源於訴訟上
    誠信原則及當事人公平之訴訟法理，避免紛爭反覆發生，以
    達「一次解決紛爭」所生之一種判決效力（拘束力），即所
    謂「爭點效」，亦當為程序法所容許。邱黃貴美前就系爭執
    行事件，經被告邱月春、邱月娥、邱婉婷同意，及因事實上
    無法得被告邱在之同意，而自行對原告提起債務人異議之訴
    ，經系爭前案認定李邱金裡未於其歷次請求邱老枝還款後之
    6個月內起訴，系爭借款之請求權時效視為不中斷，故系爭
    借款請求權已罹逾時效，被告亦無在時效完成後拋棄時效利
    益之情形，系爭執行事件之強制執行程序應予撤銷。則原告
    對被告之系爭借款請求權，是否因債權人於時效完成前為請
    求、起訴而中斷時效，或因債務人於時效完成後承認債務而
    拋棄時效利益，被告得否為時效抗辯，即為該案之重要爭點
    ，於本件訴訟應生爭點效。然原告提起本件訴訟，請求被告
    返還系爭借款，係主張邱老枝於系爭借款請求權時效完成前
    已承認債務，系爭借款請求權未罹於時效，如已罹於時效，
    被告亦曾在時效完成後承認債務，已拋棄時效利益等語。是
    原告對被告之系爭借款請求權，是否因債務人於時效完成前
    或後承認債務，而中斷時效或拋棄時效利益，即係本件之重
    要爭點。其中就邱老枝有無於系爭借款請求權時效完成前，
    因承認債務而中斷時效，乃系爭前案所未審酌者，依首開說
    明，若原告於本件訴訟提出之新訴訟資料足以推翻該案判斷
    ，本院仍得作相異之判斷。　　
  ㈡次按請求權，因15年間不行使而消滅，但法律所定期間較短
    者，依其規定；消滅時效，自請求權可行使時起算；消滅時
    效，因承認而中斷；時效中斷者，自中斷之事由終止時，重
    行起算，為民法第125條、第128條、第129條第1項第2款、
    第137條第1項所明定。又民法第129條第1項第2款所謂之承
    認，為認識他方請求權存在之觀念表示，僅因債務人一方行
    為而成立，此項承認無須一一明示其權利之內容及範圍等，
    以有可推知之表示行為即為已足（最高法院50年度台上字第
    2868號、107年度台上字第436號判決意旨參照）。證人李邱
    金裡於本院證稱：伊兒子李坤昇生病，伊沒有錢，伊在伊兒
    子剛生病時，就有跟邱老枝要過錢，伊兒子是在高醫就診。
    邱老枝要還伊錢，但就是沒錢，邱老枝說他賺的錢都交給邱
    黃貴美，請伊跟邱黃貴美要等語（見本院卷第242至243頁）
    ，又李坤昇係於100年5月30日至財團法人私立高雄醫學大學
    附設中和紀念醫院初診，並於同年6月7日至7月1日住院於該
    院，且自同年7月起每月均有至該院回診之紀錄，有該院111
    年6月1日高醫附法字第1110103282號函、衛生福利部中央健
    康保險署111年6月22日函暨檢附保險對象門診報紀錄明細表
    附卷可稽（見本院卷第281、295至299頁），可見李坤昇確
    有於100年間因病而需用錢之情形，則證人李邱金裡證稱其
    於100年間因其子李坤昇生病急需要錢，乃向自己手足請求
    還款，而邱老枝與證人李邱金裡為姊弟，未為否認其債務，
    僅因無力償還而向證人李邱金裡表示應向邱黃貴美要之事實
    ，衡情應屬真實可採。依證人李邱金裡證述，足知證人李邱
    金裡於100年間請求邱老枝返還借款時，邱老枝已有認識證
    人李邱金裡對其有系爭借款請求權存在之觀念表示，並請證
    人李邱金裡向其配偶即邱黃貴美拿取款項，已承認系爭借款
    債務，李邱金裡之系爭借款請求權自斯時重新起算15年時效
    。
  ㈢再按稱消費借貸者，謂當事人一方移轉金錢或其他代替物之
    所有權於他方，而約定他方以種類、品質、數量相同之物返
    還之契約；借用人應於約定期限內，返還與借用物種類、品
    質、數量相同之物，民法第474條第1項、第478條前段分別
    定有明文。繼承人自繼承開始時，除本法另有規定外，承受
    被繼承人財產上之一切權利、義務。但權利、義務專屬於被
    繼承人本身者，不在此限。繼承人對於被繼承人之債務，以
    因繼承所得遺產為限，負清償責任；繼承人對於被繼承人之
    債務，以因繼承所得遺產為限，負連帶責任，亦為民法第11
    48條、第1153條第1項所明定。邱老枝於84年3月8日向李邱
    金裡借款55萬元，約定清償期為86年3月7日，為兩造所不爭
    執，而系爭借款返還請求權時效為15年，如無時效中斷情事
    ，請求權時效應於101年3月7日完成。惟此請求權時效於100
    年間因邱老枝為承認債務之表示而中斷，並重行起算15年請
    求權時效，已如前述，迄至原告107年10月4日受讓系爭借款
    債權，進而於110年1月7日提起本件訴訟（見臺灣高雄地方
    法院補字卷第9頁收狀戳記）時，顯未罹於15年消滅時效。
    則被告於邱老枝107年1月22日死亡時，繼承系爭借款債務，
    自應於繼承邱老枝所得遺產範圍內，對原告負連帶清償責任
    。原告請求被告於繼承被繼承人邱老枝之遺產範圍內，連帶
    返還原告55萬元，自屬有據。
五、綜上所述，原告依系爭借款、債權讓與及繼承法律關係，請
    求被告於繼承邱老枝之遺產範圍內連帶給付原告55萬元，為
    有理由，應予准許。
六、兩造均陳明願供擔保，各聲請宣告准予假執行及免為假執行
    ，經核均無不合，爰分別酌定相當之擔保金額併准許之。
七、本件事證已臻明確，兩造其餘主張陳述及所提之證據，經審
    酌後於本件判決結果無影響，爰不逐一論述，附此敘明。
八、據上論結，原告之訴為有理由，判決如主文。
中　　華　　民　　國　 111　　年　　7 　　月　　27　　日
                  民事第二庭  審判長法  官 謝文嵐
                                    法  官 翁熒雪
                                    法  官 許家菱
以上正本係照原本作成。
如對本判決上訴，須於判決送達後20日內向本院提出上訴狀。如
委任律師提起上訴者，應一併繳納上訴審裁判費。　　
中　　華　　民　　國　　111 　年　　7 　　月　　28　　日
                                      書記官 劉國偉